【裁判字號】    97,交聲,40
【裁判日期】    970530
【裁判案由】    聲明異議
【裁判全文】
臺灣嘉義地方法院刑事裁定              97年度交聲字第40號
原處分機關  交通部公路總局嘉義區監理所
異  議  人  甲○○
上列異議人因違反道路交通管理處罰條例案件，對於交通部公路
總局嘉義區監理所於97年1月21日所為之處分（原處分案號：嘉
監裁字第裁70-L00000000號），聲明異議，本院裁定如下：
    主  文
原處分關於吊扣駕駛執照拾貳個月部分撤銷。
上開撤銷部分，禁止甲○○於壹年內考領駕駛執照。
其餘異議駁回。
    理  由
一、本件異議人即受處分人（下稱異議人）甲○○未領有駕駛執
    照，於民國96年12月31日18時25分許騎乘車牌號碼：
    FV9-303 號重型機車行經嘉157線40公里處發生車禍，經送
    財團法人長庚紀念醫院嘉義分院（下稱長庚醫院）後，抽血
    檢驗測得其血液中所含酒精濃度達每分公升94.1毫克，換算
    為呼氣中所含酒精濃度為每公升0.471毫克，嘉義縣警察局
    朴子分局值勤員警於97年1月2日依法以嘉義縣警察局嘉縣警
    交字第L00000000號舉發違反道路交通管理事件通知單舉發
    異議人酒後駕車肇事，並指定應於97年1月17日前須至應到
    案處所聽後裁決，嗣異議人於97年1月23日收受裁決書，並
    於97年1月31日聲明異議表示不服，有聲明異議狀、交通部
    公路總局嘉義區監理所97年1月21日嘉監裁字第裁
    70-L00000000號裁決書、中華郵政掛號郵件收件回執、嘉義
    縣警察局嘉縣警交字第L00000000號舉發違反道路交通管理
    事件通知單在卷可稽。
二、聲明異議意旨略以：
（一）異議人根本不會喝酒，事發前更未曾喝酒，此由異議人發
      生車禍事故，遭緊急送往長庚醫院進行麻醉手術，接受麻
      醉前評估異議人並無抽煙、嗜酒之情事，有異議人長庚醫
      院之病歷可稽，何以長庚醫院檢驗報告抽血檢驗值為94.1
      MG/DL（經換算呼氣酒測值為0.471MG/L），其中究係何處
      出錯，異議人迄今亦不明究竟？另聲請傳喚異議人久居之
      鄰居陳瑞珍、黃陳麗蓉、張秀文、黃石定等人證明異議人
      根本不會喝酒，更於當日未曾喝酒，傳喚緊急救護過程中
      接觸過異議人之救護人員，以釐清異議人於該事故發生當
      日有無酒後駕駛機動車輛之情事。
（二）原裁決書所載異議人違規事實部分，記載異議人為汽車駕
      駛人，顯與異議人騎乘機車之事實不符，原裁決應予以撤
      銷。
（三）又異議人並無重型機車駕駛執照，惟原裁決書裁定吊扣異
      議人駕駛執照12個月，該裁定顯然無法執行，應予以撤銷
      。
三、按「汽車駕駛人，有未領有執照駕駛小型車或機器腳踏車之
    情形者，處新臺幣6,000以上12,000元以下罰鍰，並當場禁
    止其駕駛」、「汽車駕駛人，駕駛汽車經測試檢定有下列情
    形之一者，處新臺幣15,000元以上60,000元以下罰鍰，並當
    場移置保管該汽車及吊扣其駕駛執照1年；因而肇事致人受
    傷者，並吊扣其駕駛執照2年；致人重傷或死亡者，吊銷其
    駕駛執照，並不得再考領：一、酒精濃度超過規定標準。二
    、吸食毒品、迷幻藥、麻醉藥品及其相類似之管制藥品。」
    、「汽車駕駛人，有第35條第1項規定之情形者，應接受道
    路交通安全講習。」、「汽車駕駛人違反本條例規定，應受
    吊扣駕駛執照處分，於汽車駕駛人係無駕駛執照駕車者，在
    所規定最長吊扣期間內，不得考領駕駛執照。」，道路交通
    管理處罰條例第21條第1項第1款、第35條第1項第1款、第24
    條第1項第2款、第67條第6項定有明文，而汽車駕駛人飲用
    酒類或其他類似物後其吐氣所含酒精濃度超過每公升0.25毫
    克或血液中酒精濃度超過百分之0.05以上者，不得駕車，道
    路交通安全規則第114條第2款亦規定甚明。
四、經查：
（一）本件異議人於上揭時、地未領有駕駛執照，而騎乘車牌號
      碼：FV9-303號重型機車行經嘉157線40公里處發生車禍，
      經送長庚醫院後，抽血檢驗測得其血液中所含酒精濃度達
      每分公升94.1毫克，換算為呼氣中所含酒精濃度為每公升
      0.471毫克，超過規定之標準，經警舉發「無照駕駛」「
      酒後駕車」違規之事實，為異議人所自承，並有交通部公
      路總局嘉義區監理所97年1月21日嘉監裁字
      第裁70-L00000000號裁決書、中華郵政掛號郵件收件回執
      、嘉義縣警察局嘉縣警交字第L00000000號、第L00000000
      號舉發違反道路交通管理事件通知單在卷可稽，是異議人
      未領有駕駛執照騎乘機器腳踏車發生車禍，經送醫抽血檢
      驗測得血液中酒精濃度超過規定標準之違規事實，洵堪認
      定。
（二）又本院於97年3月24日函詢長庚醫院查明當日該院對異議
      人所為醫療上之處置是某會導致異議人血液酒精濃度為
      94.1MG/DL之結果？若異議人未曾飲酒，是否會發生異議
      人之血液酒精濃度達94.1MG/DL之情形？長庚醫院於97年4
      月1日以（97）長庚院嘉字第00319號函覆說明，異議人96
      年12月31日至該院急診，其抽血檢驗酒精濃度前的醫療處
      置不會導致檢驗值為94.1MG/DL；並說明造成血液中酒精
      濃度上升之原因可能為飲用含酒精飲料或食用含酒精的食
      物，有上開函件附於本院卷可按。
（三）復異議人經專業醫檢人員抽血，並以科學檢驗方法，檢測
      出血液中酒精濃度為94.1MG／DL之精確數據，而造成該情
      形之原因係異議人飲用含酒精飲料或食用含酒精的食物之
      認定，符合經驗法則，而異議人麻醉前之評估，僅由醫療
      人員以外在觀察被手術人方式，記載觀察後之情形，並不
      足推翻以科學檢驗方式檢測出的結果；又異議人聲請傳喚
      緊急救護過程中接觸過異議人之救護人員，以及久居之鄰
      居陳瑞珍、黃陳麗蓉、張秀文、黃石定等人，縱均為有利
      被告之證言，其等證言之信憑性仍不若科學檢驗之血液中
      酒精濃度檢測值，是本院認無傳喚該等證人到庭之必要。
（四）再按道路交通安全規則第2條第1款所定，汽車指在道路上
      不依軌道或電力架線而以原動機行駛之車輛（包括機器腳
      踏車），故異議人指責原裁決書所載異議人違規事實部分
      ，記載異議人為汽車駕駛人，與異議人騎乘機車之事實不
      符云云，顯不可採。
五、綜上，異議人顯有上揭汽車駕駛人酒精濃度超過規定標準之
    違規情事，揆諸上開規定，原處分裁處異議人罰鍰30,000元
    ，吊扣駕駛執照12個月，施以道安講習，固非無見，然異議
    人為無照駕駛，為異議人自承，並有卷附嘉義縣警察局嘉縣
    警交字第L00000000號舉發異議人「無照駕駛」之通知單可
    稽，是無從吊扣駕駛執照，應依同條例第67條第6項之規定
    ，在所規定最長吊扣期間內，禁止其考領駕駛執照，異議人
    此部分之異議為有理由，自應由本院撤銷原處分關於吊扣駕
    駛執照部分，並自為裁處如主文第2項所示。
    異議人其餘異議部分則屬無理由，應予駁回。
六、據上論斷，應依道路交通管理處罰條例第87條第2項、道路
    交通案件處理辦法第19條、第20條前段之規定，裁定如主文
    。
七、如不服本裁定，應於送達後5日內，向本院提出抗告狀（須
    附繕本）。
中    華    民    國    97    年    5    月    30    日
                  交通法庭    法  官 劉 瓊 雯
上列正本證明與原本無異。
如不服本裁定，應於裁定送達後5日內向本院提出抗告狀（應附
繕本）。
中    華    民    國    97    年    5    月    30    日
                              書記官 劉 美 娟


司法院資訊處製作；財團法人民間司法改革基金會備份。
